ACORDAO-COMPLETO-2544949

ACÓRDÃO 9213/2022 ATA 41/2022 - PRIMEIRA CÂMARA

VISTOS, relatados e discutidos estes autos de prestação de contas anual da Secretaria de Portos da Presidência da República - SEP/PR, referente ao exercício de 2015, agora em fase de análise de embargos de declaração opostos por Luiz Otávio Oliveira Campos, ex-secretário-executivo do órgão, ao Acórdão 3282/2022-TCU-Primeira Câmara, que deu provimento parcial ao recurso de reconsideração interposto contra o Acórdão 5404/2021-TCU-Primeira Câmara, que julgou suas contas irregulares e lhe aplicou multa em decorrência de irregularidades em contratos.
ACORDAM os Ministros do Tribunal de Contas da União, reunidos em sessão da 1ª Câmara, ante as razões expostas pelo Relator e com fundamento nos arts. 32, inciso II, e 34 da Lei 8.443/1992, em:
9.1. conhecer dos presentes embargos de declaração, para, no mérito, rejeitá-los;
9.2. encaminhar cópia desta decisão ao embargante, com a informação de que o relatório e o voto que o fundamentam podem ser consultados no endereço eletrônico www.tcu.gov.br/acordaos.

Embargos de declaração interposto por Luiz Otávio Oliveira Campos contra decisão que deu provimento parcial a recurso de reconsideração contra acórdão que, ao apreciar a prestação de contas anual da Secretaria dePortos da Presidência da República  SEP/PR, referente ao exercício de 2015, julgou suas contas irregulares e lhe aplicou multa, em decorrência de irregularidades em contratos.

Primeira Câmara

Secretaria de Portos (extinta)

3. Embargante: Luiz Otávio Oliveira Campos (XXX.575.532-XX), ex-Secretário-Executivo

13.1. Ministros presentes: Walton Alencar Rodrigues (Presidente), Benjamin Zymler e Jorge Oliveira (Relator).
13.2. Ministros-Substitutos presentes: Augusto Sherman Cavalcanti e Weder de Oliveira.

JORGE OLIVEIRA

Ministro Jorge Oliveira

Trata-se de embargos de declaração opostos por Luiz Otávio Oliveira Campos, ex-secretário-executivo da Secretaria de Portos da Presidência da República - SEP/PR, ao Acórdão 3282/2022-TCU-Primeira Câmara, que deu provimento parcial ao seu recurso de reconsideração, interposto contra a decisão que julgou suas contas irregulares e lhe aplicou multa, no âmbito do julgamento das contas anuais da SEP/PR relativa ao exercício de 2015.
2.	O acórdão embargado foi expedido nos seguintes termos:
	"ACORDAM os Ministros do Tribunal de Contas da União, reunidos em sessão da 1ª Câmara, ante as razões expostas pelo Relator e com fundamento nos arts. 32, inciso I, e 33 da Lei 8.443/1992, em:
	9.1. conhecer do presente recurso de reconsideração, para, no mérito, dar-lhe provimento parcial
	9.2. alterar o valor da multa aplicada a Luiz Otávio Oliveira Campos por meio do item 9.2 do Acórdão 5404/2021-TCU-Primeira Câmara para R$ 6.000,00 (seis mil reais) ;
	9.3. encaminhar cópia desta decisão ao recorrente e ao Ministério dos Transportes, Portos e Aviação Civil - MTPA, com a informação de que o relatório e o voto que o fundamentam podem ser consultados no endereço eletrônico www.tcu.gov.br/acordaos."
3.	Nessa fase processual, o ex-gestor se insurge contra a decisão anterior, alegando que a conclusão deste Tribunal se firma sob premissa equivocada (erro material) , aduzindo as seguintes alegações:
	"3. DO ERRO DE PREMISSA FÁTICA
	Em primeiro plano, insta destacar a acuidade do Ministro Relator com o trato do tema. Em contribuição ao exímio trabalho realizado por essa Corte, esta defesa, ao opor o presente recurso, tem como objetivo apenas contextualizar adequadamente os fatos de forma a permitir a melhor e mais justa análise do Tribunal.
	No voto condutor do acórdão recorrido, o eminente relator utilizou, como razão de decidir, fatos registrados equivocadamente pelo Ministério Público, nos seguintes termos:
	'15. Quanto à outra ocorrência que fundamentou a irregularidade destas contas, que diz respeito à aquisição, sem licitação, do software Geconv por meio do Contrato 34/2015, o recorrente não aduziu novos elementos, apenas reiterando os argumentos apresentados quando da apreciação original do processo.
	16. Neste caso, acompanho o juízo formulado anteriormente por este Tribunal, no sentido de considerar insuficientes as justificativas apresentadas para afastar a falha.
	17. Por sua clareza, reproduzo o seguinte trecho de um dos pareceres emitidos pelo MP/TCU, em que sintetiza as circunstâncias que comprometeram a referida contratação:
	'39. A outra contratação direta irregular em exame também foi promovida nos últimos meses de 2015, durante a gestão dos mesmos responsáveis mencionados acima. A decisão e todos os procedimentos para a aquisição do sistema Geconv foram tomados nesse interregno, resultando na celebração do Contrato 34/2015 com a empresa FAF Tecnologia da Informação Ltda., por inexigibilidade de licitação.
	40. As irregularidades apontadas atingem não só a legalidade da contratação, que não teve satisfeitos os requisitos legais estabelecidos para permitir a excepcionalidade da contratação direta, mas também a sua legitimidade.
	41. Quanto aos aspectos legais, a justificativa apresentada pelos responsáveis, de que a contratada seria a única fornecedora do Geconv, não pode ser acolhida como motivação da inexigibilidade. Não há demonstração de que exclusivamente esse sistema seria o único a suprir as necessidades da SEP. Conforme apontado, a contratante não providenciou uma pesquisa de mercado. Tampouco foi satisfatoriamente justificado o preço.
	42. Quanto à legitimidade, a necessidade do sistema de gerenciamento de transferências voluntárias não foi devidamente evidenciada pelos gestores. A pequena quantidade de instrumentos de repasse realizados pela Secretaria de Portos dificilmente demandaria um sistema dispendioso para sua gestão. Ademais, o software adquirido não possuía interface com o principal sistema governamental manejado pela SEP, o Siafi, nem poderia substituir o Siconv, de uso obrigatório pelo Poder Público.
	43. Além disso, talvez devido à própria incapacidade operacional da contratada, não há evidência nos autos de que o Geconv tenha efetivamente entrado em operação e cumprido os objetivos para os quais sua aquisição foi efetuada. Este fato é indicativo de possível dano ao erário, especialmente por se ter verificado que os dois primeiros módulos foram pagos, uma semana após a assinatura do contrato, sem que apresentassem funcionalidade.''
	O próprio desenvolvimento do processo, contudo, demonstrou divergência e dúvida quanto a suposta conduta irregular do embargante e o eventual dano.
	3.1. Da contratação do Sistema de Gerenciamento Interno de Gestão e Execução de Convênios e Instrumentos Congêneres - Geconv
	O Ministério Público chegou a essa conclusão porque não considerou que: 
	a) quanto à ausência de demonstração de que exclusivamente o Geconv seria o único a suprir as necessidades da SEP, acostou-se aos presentes autos, à peça 25, a Certidão 105/2015, emitida pela Associação das Empresas Brasileiras de Tecnologia da Informação - Assespro, que atestava que a empresa FAF Consultorias Ltda. era a única fornecedora no Brasil, do Geconv:

	b) no parecer jurídico elaborado pela assessoria jurídica junto a Secretaria de Portos, o procurador consignou expressamente que:

	c) quem atuou como ordenador de despesa no presente caso foi Diogo Peres Neto, que inclusive também está arrolado no processo e já foi devidamente penalizado, não havendo que se falar em duas condenações pela mesma imputação - princípio do non bis in idem:

	d) ao embargante, na qualidade de Secretário-Executivo e agente político, estando abaixo apenas do Ministro de Estado Chefe da Secretaria de Portos da Presidência da República, não cabia comprovar a veracidade das informações da exclusividade da empresa FAF; mas sim à equipe técnica responsável pela contratação;
	e) em nível macro gerencial de gestão, o embargante apenas verificou a adequação formal do processo administrativo que lhe foi apresentado, descabendo sancionar lhe pelos erros cometidos em níveis operacionais. É de suma importância que haja nexo causal ou relação de causalidade entre a conduta do suposto responsável e o dano ao erário para imputação de responsabilidade; 
	f) de acordo com o art. 80, § 2º, do Decreto-lei 200, de 25 de fevereiro de 1967, 'o ordenador de despesa, salvo conivência, não é responsável por prejuízos causados à Fazenda Nacional decorrentes de atos praticados por agente subordinado que exorbitar das ordens recebidas'; 
	g) quanto ao fato de a contratante não ter supostamente providenciado uma pesquisa de mercado, por se tratar de inexigibilidade de licitação, a aferição se deu pelo preço praticado pelo futuro contratado com outros entes públicos ou privados, consoante a jurisprudência pacífica desta Corte, inclusive justificada pela empresa FAF:
	h) do mesmo modo, seguida a formalidade exigida, não seria razoável exigir do Secretário Executivo que se imiscui-se em análises detalhadas de modo a avaliar a solidez das informações trazidas pela sua equipe operacional; 
	i) ao embargante foram apresentados três atestados de capacidade técnica: i) atestado de capacidade técnica emitido pela Prefeitura de Arapiraca, o qual o prefeito daquela municipalidade atesta que a empresa FAF implantou o Geconv, tendo cumprido satisfatoriamente os compromissos estabelecidos no termo de referência, sendo que até aquele momento, nada constava naquele Município qualquer desabono à empresa ou ao sistema; ii) Atestado de Capacidade Técnica 4/2006, o qual o Ministério da Ciência e Tecnologia declara que a empresa FAF prestou serviços de consultoria referente à implantação do Geconv e cumpriu satisfatoriamente os compromissos assumidos e, até àquela data da emissão do atestado, não constava nada naquele Ministério que pudesse desabonar a empresa ou o sistema; e iii) atestado de capacidade técnica emitido pela Secretaria de Estado de Planejamento e Coordenação Geral do Estado de Mato Grosso, o qual o Presidente da Comissão Intersetorial de Convênios afirma que a empresa FAF prestou serviços de consultoria para o desenvolvimento e implantação do Geconv, tendo cumprido integralmente com seus compromissos, atendendo aos princípios da ética e respeito profissional aos servidores e à missão da instituição; 
	j) quanto à legitimidade do sistema: j.1) no item 8, da peça 63 deste processo, foram prestados, de forma didática e minuciosa, os esclarecimentos da presente contratação; j.2) no subitem 8.1 foi exposto que o TCU, em 2014, expressamente ordenou à SEP que apresentasse a análise técnica e financeira de 'todos os acordos (convênios, termos de cooperação etc.) ' em trâmite naquela Secretaria. Mais ainda, foi exposto que o TCU ordenou o detalhamento desses acordos; j.3) no subitem 8.2, foi explicado que o sistema 'não se tratava apenas de gestão de transferências'. Foi esclarecido, no quarto parágrafo daquele subitem, que 'o Geconv e o projeto de melhoria dos processos de gestão de recursos transferidos por convênios contemplam a definição de novos paradigmas de gestão organizacional através da customização desta ferramenta às especificidades da Secretaria de Portos'. Foram descritas todas as funcionalidades que diferenciam as ferramentas do Geconv; e j.4) no subitem 8.3, foi realizada a distinção entre os sistemas Siafi e Siconv.
	Excelentíssimo relator, aparenta-se, no presente caso, que as unidades instrutivas faltaram com a acuidade e profundidade que lhes é habitual, induzindo-o a erro. Tal situação, extraordinária, sem sombra de dúvida, acarreta aos presentes patronos o desagradável mister de repetir argumentos e fatos já apresentados. 
	3.2. Da ausência de dano
	Ademais, o MP/TCU, quando da sua primeira manifestação nos autos após a apresentação da defesa do embargante, considerou que deveria ser avaliada a ocorrência de dano ao erário em relação ao Contrato 34/2015 e diligenciar à Secretaria de Portos para:
	a) verificar o andamento do Contrato 34/2015;
	b) levantar o montante total pago à contratada; e
	c) avaliar a funcionalidade do Geconv.
	O Ministro-Relator, em concordância com a primeira proposta ofertada pelo MP/TCU, determinou à SeinfraPortoFerrovia a realização das medidas saneadoras - que assim o fez.
	A Secretaria Nacional de Portos e Transportes Aquaviários encaminhou a esse TCU a documentação solicitada - que foi devidamente analisada pela Unidade Técnica.
	A SeinfraPortoFerrovia afastou a hipótese de imputação de débito aos responsáveis, suscitada no parecer do MP/TCU, tendo em vista que:

	Logo, por mais esse motivo, não faz qualquer sentido penalizar o gestor.
	4. DOS PEDIDOS
	Ante o exposto, requer-se o conhecimento dos presentes embargos, com seu posterior provimento, para que o acórdão recorrido seja reformado, com o fim de sanar o equívoco apontado."
	É o relatório.

Álvaro Luiz Miranda Costa Júnior (29.760/OAB-DF), Murilo Queiroz Melo Jacoby Fernandes (41796/OAB-DF), Ana Luiza Queiroz Melo Jacoby Fernandes (51.623/OAB-DF), Jorge Ulisses Jacoby Fernandes (6.546/OAB-DF) e outros

Não atuou

EMBARGOS DE DECLARAÇÃO. PRESTAÇÃO DE CONTAS DA SECRETARIA DE PORTOS. EXERCÍCIO DE 2015. IRREGULARIDADES EM CONTRATOS DO ÓRGÃO. CONTAS IRREGULARES DO ENTÃO SECRETÁRIO-EXECUTIVO. MULTA. RECURSO DE RECONSIDERAÇÃO. PROVIMENTO PARCIAL. REDUÇÃO DA MULTA. CONHECIMENTO DOS EMBARGOS DE DECLARAÇÃO. INEXISTÊNCIA DE OMISSÃO, CONTRADIÇÃO, OBCURIDADE OU ERRO MATERIAL. REJEIÇÃO.

PRESTAÇÃO DE CONTAS (PC)

não atuou

Em exame recurso apresentado por Luiz Otávio Oliveira Campos, ex-secretário-executivo da Secretaria de Portos da Presidência da República - SEP/PR, contra o Acórdão 3282/2022-TCU-Primeira Câmara, que deu provimento parcial ao seu recurso de reconsideração, reduzindo a multa imposta pela decisão que julgou suas contas ilegais.
2.	 Originalmente, estes autos tiveram por objeto a prestação de contas ordinária da SEP/PR relativa ao exercício de 2015. O mérito das contas foi apreciado pelo Acórdão 5404/2021-TCU-Primeira Câmara, que julgou irregulares as contas do recorrente, aplicando-lhe multa de R$ 15.000,00 em razão das seguintes irregularidades:
	a) contratação de pessoal terceirizado sem licitação, quando havia pregão regular em andamento com objetivo semelhante, o que resultou em gastos substancialmente antieconômicos (Contrato 33/2015) ;
	b) aquisição, sem licitação, do software Geconv para acompanhamento e controle da execução de convênios e instrumentos congêneres, mediante o Contrato 34/2015, sem que restasse demonstrada: (i) a necessidade do sistema; (ii) a exclusividade do fornecedor; (iii) a realização de pesquisa de mercado adequada; e (iv) a pertinência do preço praticado.
3.	A decisão embargada deu provimento parcial ao recurso de reconsideração interposto pelo ex-gestor, afastando a primeira dessas ocorrências em função de uma falha na redação da respectiva audiência, uma vez que restaria inócua a repetição da medida processual em face da prescrição da pretensão punitiva desta Corte de Contas, consoante as diretrizes estabelecidas no Acórdão 1441/2016-TCU-Plenário.
4.	Assim, afastada uma das ocorrências incialmente atribuídas a Luiz Otávio Oliveira Campos, deu-se provimento parcial àquele recurso, promovendo-se a redução proporcional da multa originalmente imposta.
5.	Nessa fase processual, o ex-gestor se insurge contra a decisão anterior, alegando que a conclusão deste Tribunal acerca da contratação do software Geconv se firma sobre premissas equivocadas (erro material) .
6.	Como o art. 1.022, inciso III, do CPC, aplicado subsidiariamente aos processos desta Corte de Contas, prevê o cabimento de embargos de declaração contra decisão com o objetivo de corrigir erro material, conheço da peça encaminhada por estarem preenchidos, ao menos no plano formal, os requisitos aplicáveis a esta espécie recursal.
7.	No mérito, o embargante apresenta uma série de fatos ou alegações que são equivocados, irrelevantes, ou insuficientes para afastar as irregularidades apontadas, como passaremos a ver.
8.	Podemos sintetizar as alegações do ex-gestor nos seguintes tópicos;
	a) certidão da Associação das Empresas Brasileiras de Tecnologia da Informação - Assespro, atesta que a empresa FAF Consultorias Ltda. era a única fornecedora, no Brasil, do Geconv;
	b) o parecer jurídico teria consignado a necessidade de a área técnica confirmar a exclusividade da prestadora;
	c) o ordenador de despesa nesta contratação foi Diogo Peres Neto, que foi apenado pelo Tribunal, não podendo haver duas condenações pela mesma irregularidade, sob pena de configurar bis in idem;
	d) não caberia ao gestor, agente político, comprovar a veracidade das informações, mas sim à equipe técnica responsável pela contratação;
	e) o embargante apenas verificou a adequação formal do processo administrativo que lhe foi apresentado por atuar em nível macro gerencial de gestão;
	f) de acordo com o art. 80, § 2º, do Decreto-lei 200, de 25 de fevereiro de 1967, "o ordenador de despesa, salvo conivência, não é responsável por prejuízos causados à Fazenda Nacional decorrentes de atos praticados por agente subordinado que exorbitar das ordens recebidas";
	g) por se tratar de inexigibilidade de licitação, a aferição de preço se deu pela comparação do valor praticado pelo fornecedor com outros entes públicos ou privados, consoante a jurisprudência pacífica desta Corte;
	h) não seria razoável exigir do Secretário-Executivo imiscuir-se em análises detalhadas de modo a avaliar as informações trazidas pela sua equipe operacional;
	i) a empresa fornecedora apresentou três atestados de capacidade operacional;
	j) todas as informações pertinentes à legitimidade do sistema foram prestadas na peça 63 destes autos;
	k) o sistema adquirido entrou em operação, o que afasta a existência de dano.
9.	Todos esses pontos foram examinados nas análises anteriores, não havendo como se falar em erro material ou mesmo omissão em qualquer das decisões prolatadas pelo TCU em relação a essas questões.
10.  	Observa-se, incialmente, nos itens "a", "b", "g", "i" e "j", que o responsável deixa de distinguir a necessidade, a economicidade, e os motivos de escolha da solução adotada em detrimento de outras, conforme exigido pela Lei, da demonstração que aquela determinada solução era fornecida exclusivamente por uma certa empresa. 
11.	A questão, contudo, foi bem elucidada em vários pareceres emitidos nos autos, como ilustra o trecho reproduzido abaixo, retirado de uma instrução da Secretaria de Fiscalização de Infraestrutura Portuária e Ferroviária (peça 85) :
	"318. Quanto à falta de pesquisa de mercado previamente à contratação do Geconv, o gestor restringe o tema ao fato de a empresa FAF Tecnologia da Informação Ltda. ser a única fornecedora no Brasil. Todavia, a partir da leitura atenta da constatação 2.2.3 da Ciset/PR (peça 5, pp. 88-130) e das análises realizadas pela unidade técnica do TCU, fica claro que a reclamada falta de pesquisa de mercado foi tratada em sentido amplo, considerando que, caso hipoteticamente ficasse comprovada tecnicamente a necessidade de contratação de novo software para auxiliar na gestão de convênios e instrumentos congêneres, esperar-se-ia pesquisa envolvendo uma diversidade de produtos, não apenas o Geconv. Ademais, não há documentos tecnicamente embasados que comprovem que tal sistema, com utilização praticamente nula dentro dos órgãos públicos, fosse imprescindível ou o único capaz de atender às alegadas necessidades da SEP/PR. Assim, não prospera o argumento de que era impossível a realização de pesquisa de mercado."
12.	No mesmo sentido foram os pronunciamentos do MPTCU, conforme se observa do excerto abaixo, retirado do parecer de peça 88:
	"39. A outra contratação direta irregular em exame também foi promovida nos últimos meses de 2015, durante a gestão dos mesmos responsáveis mencionados acima. A decisão e todos os procedimentos para a aquisição do sistema Geconv foram tomados nesse interregno, resultando na celebração do Contrato 34/2015 com a empresa FAF Tecnologia da Informação Ltda., por inexigibilidade de licitação.
	40. As irregularidades apontadas atingem não só a legalidade da contratação, que não teve satisfeitos os requisitos legais estabelecidos para permitir a excepcionalidade da contratação direta, mas também a sua legitimidade. 
	41. Quanto aos aspectos legais, a justificativa apresentada pelos responsáveis, de que a contratada seria a única fornecedora do Geconv, não pode ser acolhida como motivação da inexigibilidade. Não há demonstração de que exclusivamente esse sistema seria o único a suprir as necessidades da SEP. Conforme apontado, a contratante não providenciou uma pesquisa de mercado. Tampouco foi satisfatoriamente justificado o preço.
	42. Quanto à legitimidade, a necessidade do sistema de gerenciamento de transferências voluntárias não foi devidamente evidenciada pelos gestores. A pequena quantidade de instrumentos de repasse realizados pela Secretaria de Portos dificilmente demandaria um sistema dispendioso para sua gestão. Ademais, o software adquirido não possuía interface com o principal sistema governamental manejado pela SEP, o Siafi, nem poderia substituir o Siconv, de uso obrigatório pelo Poder Público."
13.	Nota-se, igualmente, uma tentativa, como defendido nos itens "c", "d", "e', "f" e "h", de diminuir ou relativizar a responsabilidade do embargante em relação à irregularidade. Essa tese também já foi enfrentada em mais de uma ocasião ao longo da instrução deste processo. Nesse sentido, destaco, por sua clareza, o seguinte trecho do parecer do MPTCU, reproduzido no voto da decisão ora embargada:
	"32. Ao contrário do alegado por Luiz Otávio Oliveira Campos [em suas razões de justificativa], verifica-se na estrutura organizacional da SEP que o Secretário Executivo é responsável direto pelas contas da unidade jurisdicionada, no que diz respeito à sua gestão administrativa. Conforme definido no art. 4º, inciso III, do Decreto 8.088/2013, cabe à Secretaria Executiva 'supervisionar e coordenar as atividades relacionadas aos sistemas federais de planejamento e orçamento, de recursos humanos, de serviços gerais, de administração financeira e contabilidade, de administração de recursos de informação e informática, de documentação e arquivo e de organização e inovação institucional no âmbito da Secretaria de Portos da Presidência da República'.
	33. Diretamente subordinado à Secretaria Executiva se encontra unicamente o Departamento de Gestão Corporativa, conforme se visualiza na figura do organograma funcional apresentado no Relatório de Gestão (peça 1, p. 27) . Percebe-se, portanto, que todos os atos e procedimentos visando à celebração dos Contratos 33 e 34/2015, os quais foram realizados no âmbito desse Departamento, estiveram sob a supervisão da Secretaria Executiva.
	34. Nos casos em exame não caberia tampouco a alegação de inviabilidade de supervisão integral das ações dos subordinados. Trata-se de situações que exigem maior atenção e diligência dos responsáveis pela gestão de recursos públicos. Ambas trazem em si a excepcionalidade de configurarem contratações diretas, portanto fugindo à regra da obrigatoriedade de procedimento licitatório estabelecida constitucionalmente. Além disso, observam-se circunstâncias específicas em cada caso, as quais demandariam o maior cuidado do gestor público."
14.	Adicionalmente, apenas para esclarecer o tópico "k" dos argumentos apresentados pelo embargante, verifica-se que mesmo o TCU não tendo reunido elementos suficientes para comprovar a existência de dano na aquisição do software, isso não afasta as várias irregularidades verificadas na sua escolha e contratação. Estão presentes, portanto, motivos mais que suficientes para julgar as contas do responsável irregulares, imputando-lhe a multa prevista no art. 58, inciso I, da Lei 8.443/1992.
15.	Por fim, mesmo não tendo sido objeto de arguição pelo embargante, passo a examinar a hipótese de prescrição, por se tratar de matéria de ordem pública e em face da recente edição da Resolução-TCU 344/2022, que passou a regular o tema no âmbito desta Corte de Contas.
16.	O marco inicial para contagem dos prazos é o da prestação das contas (março de 2016) , nos termos do art. 4º, inciso II, da Resolução-TCU 344/2022. A partir dessa data e considerando que o encaminhamento das contas pelo Controle Interno ao TCU para fins de apreciação e julgamento (peça 9) foi feita em outubro de 2016, destaco, dentre várias outras, as seguintes ações para apuração das irregularidades, que foram capazes de interromper a contagem prescricional:
	a) audiências dos envolvidos (peças 32 a 27) , em agosto de 2017;
	b) parecer do MP/TCU, que analisou as audiências e solicitou providências no sentido de se avaliar a possível ocorrência de dano ao erário (peça 88) , em maio de 2018;
	c) diligência à Secretaria Nacional de Portos e Transportes Aquaviários para fornecimento de informações e elementos (peça 95) , em julho de 2020;
	d) julgamento original do processo pelo Acórdão 5404/2021-TCU-Primeira Câmara (peça 116) , em março de 2021.
17.	Não se verifica, portanto, a ocorrência de prescrição, nem de acordo com a regra geral, nem na modalidade intercorrente.	
18.	Assim, não tendo sido verificada nenhuma falha que justifique a modificação do acórdão recorrido, os presentes embargos de declaração devem ser rejeitados.
	Ante o exposto, voto por que o Tribunal adote a minuta de acórdão que ora submeto à deliberação deste Colegiado.
TCU, Sala das Sessões, em 29 de novembro de 2022.
JORGE OLIVEIRA 
Relator